【裁判字號】    95,抗,203
【裁判日期】    950628
【裁判案由】    沒入保證金
【裁判全文】
臺灣高等法院臺南分院刑事裁定           95年度抗字第203號
抗  告  人  甲○○
上列抗告人因沒入保證金案件，不服臺灣臺南地方法院中華民國
95年5月23日裁定（95年度聲字第816號）提起抗告，本院裁定如
下：
    主  文
原裁定撤銷，發回臺灣臺南地方法院。
    理  由
一、本件抗告意旨略以：被告郭龍吉於具保停止羈押之後，原應
    於九十五年四月廿五日到案執行，然未知何故於安南某處工
    寮上吊身亡，並無棄保逃匿之情事，原審法院誤認被告郭龍
    吉逃匿，乃將抗告人所繳納之新台幣（下同）二萬元保證金
    裁定沒入，殊有不當，爰依法提起抗告等語。
二、按具保之被告逃匿者，應命具保人繳納指定之保證金額，並
    沒入之。不繳納者，強制執行。保證金已繳納者，沒入之，
    刑事訴訟法第一百十八條第一項定有明文。又，刑事訴訟法
    第一百十八條規定沒入指定之保證金額，原以被告於具保停
    止羈押後故意逃匿者為限，如因不可抗力發生阻礙，未能如
    期到案，即非故意逃匿，自不得依據前項規定，沒入其保證
    金（最高法院著有27年抗字第150號判例可資參照）。
三、經查：
（一）本件受刑人郭龍吉因違反毒品危害防制條例案件，前經臺
      灣臺南地方法院判決有期徒刑一年六月確定，並經該院指
      定保證金額二萬元，經具保人甲○○於九十四年十一月三
      日繳納現金後（有收據乙紙附於臺灣台南地方法院檢察署
      執行卷），停止羈押。嗣經該署以九十五年度執字第一三
      五五號受刑人郭龍吉違反毒品危害防制條例執行案件，經
      分別合法通知受刑人郭龍吉應於九十五年四月廿五日到案
      執行及具保人甲○○應於九十五年四月廿五日帶同受刑人
      郭龍吉到案執行未果，該署檢察官乃於九十五年四月廿六
      日簽發拘票，指揮司法警察前往受刑人住處執行拘提，並
      限於同年五月十日前拘提到案，惟經警拘提無著等情，以
      上有該署執行傳票之送達證書回證影本二份、拘票、拘提
      結果報告書影本各一紙附於該署執行卷內可查；該署檢察
      官乃於同年五月十一日以該受刑人逃匿等情，依刑事訴訟
      法第一百十八條、第一百二十一條第一項規定，向原審法
      院聲請沒入具保人繳納之保證金，經原審法院審認，以受
      刑人郭龍吉行蹤不明確實逃匿，裁定准許沒入具保人甲○
      ○繳納之保證金二萬元在案。
（二）查台灣台南地方法院檢察署檢察官係於九十五年四月廿五
      日通知受刑人郭龍吉到案執行，已如前述，惟受刑人郭龍
      吉係於九十五年五月六日死亡，此有原審法院裁定送達證
      書所附郵局出具之訴訟文書不能送達事由報告書、受刑人
      郭龍吉之個人基本資料查詢結果各一份附卷可稽（見原審
      卷第6、7頁）。則受刑人郭龍吉其死亡原因為何？是否因
      自殺、他殺、意外事故或因病而死亡？若係因病死亡，其
      未能於指定期日到案執行之原因，是否因病所致？即受刑
      人郭龍吉未於指定期日到案執行與該原因有無相當之因果
      關係？此皆關涉受刑人之未於指定期日到案執行，是否有
      正當理由﹖及其是否有逃匿之事實﹖以上事項攸關抗告人
      辯稱受刑人郭龍吉無逃匿之情乙節，是否可採。自應詳加
      查明，原審法院未予詳究明白，即率認受刑人郭龍吉已經
      逃匿，裁定沒入抗告人所繳納之二萬元保證金，尚嫌速斷
      。本件抗告人據此提起抗告，指摘原審裁定不當，非無理
      由，自應由本院將原裁定撤銷，發回由原審法院查明後更
      為妥適之裁定。
四、據上論斷，應依刑事訴訟法第四百十三條，裁定如主文。
中    華    民    國    95    年    6     月    28    日
                  刑事第三庭    審判長法  官  陳義仲
                                      法  官  張世展
                                      法  官  陳顯榮
以上正本證明與原本無異。
不得再抗告。
                                      書記官  謝淑玉
中    華    民    國    95    年    6     月    29    日


司法院資訊處製作；財團法人民間司法改革基金會備份。
